【裁判字號】    92,勞上,27
【裁判日期】    920909
【裁判案由】    返還勞工保險年資損失補償金
【裁判全文】
臺灣高等法院民事判決                              九十二年度勞上字第二七號
    上  訴  人  甲○○
    被  上訴人  臺灣汽車客運股份有限公司
    法定代理人  范植谷
    訴訟代理人  李元景
                王鑑銓
右當事人間請求返還勞工保險年資損失補償金事件，上訴人對於中華民國九十一年十
二月十三日臺灣基隆地方法院九十一年度訴字第四九一號第一審判決提起上訴，本件
於九十二年八月二十六日言詞辯論終結，本院判決如左：
    主      文
上訴駁回。
第二審訴訟費用由上訴人負擔。
    事      實
甲、上訴人方面：
一、聲明：
  (一)原判決廢棄。
  (二)駁回被上訴人在第一審之訴。
二、陳述：除與原判決記載相同者外，補稱略以：
    上訴人書立系爭切結書時並不清楚其內容或重點，且被上訴人告以所發給之補償
    金係為上訴人資遣出被上訴人公司後轉業之補償金，以此欺瞞不實之命令，誘使
    上訴人陷於錯誤而簽立，其於民國八十六年領到退休金時始知被騙。系爭補償金
    既係供轉業失業期間之補助，故上訴人願扣除轉業期間之損失後，將其餘部分退
    還上訴人。
三、證據：援用原審所為立證方法。
乙、被上訴人方面：
一、聲明：上訴駁回。
二、陳述：除與原判決記載相同者外，補稱略以：
    被上訴人訂定之「專案精簡處理要點」係報經行政院核定，依據該要點，員工得
    依其自由意願提出申請辦理資遣，而因上訴人係參加勞工保險，依該要點第四項
    規定，上訴人僅能選擇申領勞工保險年資損失補償金，被上訴人即已於當時依法
    給付，上訴人並出具系爭切結書，是其所辯核屬杜撰之詞。
三、證據：除援用原審提出者外，補提行政院八十五年九月二十五日台八十五人政給
    字第三四０五八號函、被上訴人核發上訴人資退金相關文件等影本各乙份為證。
    理      由
一、本件被上訴人起訴主張：上訴人前依被上訴人公司之專案精簡人員處理要點辦理
    資退，於八十六年一月一日生效，並向上訴人領取「保險給付損失全額補償金」
    一百五十六萬九千七百三十五元（下稱系爭補償金），及出具切結書（下稱系爭
    切結書），約定上訴人將來如再參加各該相同勞工保險，並領取老年給付時，願
    將原領之系爭補償金如數繳回予被上訴人。嗣勞工保險局於九十一年七月二十二
    日函知被上訴人，業已核定欲給付上訴人勞保老年給付一百七十九萬七千三百九
    十元。經被上訴人依約通知上訴人繳回系爭補償金，然未獲置理，爰依兩造間系
    爭切結書之約定，訴請上訴人給付系爭補償金一百五十六萬九千七百三十五元及
    自九十一年七月二十二日至清償日止，按週年利率百分之三計算之利息等語（按
    被上訴人係先聲請對上訴人核發支付命令，經原法院以九十一年度促字第一五六
    四四號核發支付命令，於九十一年十月十四日送達上訴人，經上訴人異議而視為
    起訴。原審判決上訴人應給付被上訴人一百五十六萬九千七百三十五元及自支付
    命令送達翌日即九十一年十月十五日起至清償日止，按週年利率百分之三計算之
    利息，上訴人就其敗訴部分聲明不服，提起上訴；被上訴人則未為聲明）。
二、上訴人則以：伊書立系爭切結書時並不清楚其內容或重點，且被上訴人告以所發
    給之補償金係為伊資遣後轉業之補償金，以此欺瞞不實之命令，誘使伊陷於錯誤
    而簽立，伊於八十六年領到退休金時始知被騙。且伊現無能力償還等語置辯。
三、查被上訴人主張上訴人前依該公司之專案精簡人員處理要點辦理退休，於八十六
    年一月一日生效，並向其領取系爭補償金，及出具切結書（下稱系爭切結書），
    約定上訴人將來如再參加各該相同勞工保險，並領取老年給付時，願將系爭補償
    金如數繳回予其。嗣勞工保險局函知業已核定欲給付上訴人勞保老年給付一百七
    十九萬七千三百九十元，經其依約通知上訴人繳回，然未獲置理等情，業據被上
    訴人提出臺灣汽車客運股份有限公司資遣員工申領勞工保險給付補償金切結書、
    勞工保險局九十一年七月二十二日保給老字第０九一六０四七七五００號函、催
    告函（見原審卷第七至十二頁）、行政院八十五年九月二十五日台八十五人政給
    字第三四０五八號函及其附件被上訴人專案精簡人員處理要點、被上訴人核發上
    訴人退休金相關文件等（見本院卷第四二至五九頁）影本各乙份為證，上訴人就
    系爭切結書為其所親簽（見本院卷第三三頁）及已領取系爭補償金乙節復不爭執
    ，自足認系爭切結書為真正，且堪信被上訴人此部分之主張為真實。
四、上訴人雖辯稱其書立系爭切結書時並不清楚其內容或重點云云，然查上訴人係國
    中夜補校畢業，乃其所自承 (見本院卷第三二頁），而系爭切結書上明載「將來
    再參加各該相同勞工保險領取養老或老年給付時，願將原領之補償金如數繳回，
    特具此切結書為憑」（見原審卷第七頁），核其文字用語上並無窒礙難懂之處，
    依上訴人所受教育程度，難認其於書立系爭切結書之初有何不明瞭可言。上訴人
    另辯稱被上訴人曾告以所發給之補償金係為上訴人資遣後轉業之補償金，以此欺
    瞞不實之命令，誘使上訴人陷於錯誤而簽立云云，惟除未能舉證以實其說外，其
    亦自承於八十六年間領到退休金時即知被騙（見本院卷第九四頁），是縱令上訴
    人前揭所辯屬實，亦本應於發見詐欺後一年內為意思表示之撤銷，然其迄至本院
    九十二年八月二十六日言詞辯論期日時，仍未為何撤銷系爭切結書之意思表示，
    乃其所是認（見本院卷第九四頁），顯已逾民法第九十三條所規定一年除斥期間
    ，其所辯自無足取。至於上訴人復以無力還錢云云置辯，惟按有無資力償還，乃
    係執行問題，尚不得據為不負履行義務之抗辯（參見最高法院十九年上字第一七
    三三號判例），是其此部分所辯，亦難憑採。
五、綜上所述，被上訴人依系爭切結書之約定，請求上訴人原領補償金一百五十六萬
    九千七百三十五元及自原法院上開支付命令送達上訴人翌日即九十一年十月十五
    日起至清償日止，按週年利率為百分之三計算之利息，為有理由，應予准許。原
    審判命上訴人如數給付，於法並無不合。上訴意旨指摘原判決不當，求予廢棄改
    判，為無理由，應予駁回。
據上論結，本件上訴為無理由，依民事訴訟法第四百四十九條第一項、第七十八條，
判決如主文。
中      華      民      國    九十二    年      九      月      九      日
                                勞工法庭
                                    審判長法  官  蔡    燉
                                          法  官  楊  絮  雲
                                          法  官  黃  莉  雲
正本係照原本作成。
如不服本判決，應於收受送達後二十日內向本院提出上訴書狀，其未表明上訴理由者
，應於提出上訴後二十日內向本院補提理由書狀（均須按他造當事人之人數附繕本）
上訴時應提出委任律師或具有律師資格之人之委任狀；委任有律師資格者，另應附具
律師資格證書及釋明委任人與受任人有民事訴訟法第四百六十六條之一第一項但書或
第二項（詳附註）所定關係之釋明文書影本。
中      華      民      國    九十二    年      九      月      十      日
                                          書記官  秦  仲  芳
附註：
民事訴訟法第四百六十六條之一（第一項、第二項）：
對於第二審判決上訴，上訴人應委任律師為訴訟代理人。但上訴人或其他法定代理人
具有律師資格者，不在此限。
上訴人之配偶、三親等內之血親、二親等內之姻親，或上訴人為法人、中央或地方機
關時，其所屬專任人員具有律師資格並經法院認為適當者，亦得為第三審訴訟代理人
。


司法院資訊處製作；財團法人民間司法改革基金會備份。
